【裁判字號】    98,易,159
【裁判日期】    990122
【裁判案由】    竊盜
【裁判全文】
臺灣花蓮地方法院刑事判決               98年度易字第159號
公  訴  人  臺灣花蓮地方法院檢察署檢察官
被      告  甲○○
選任辯護人  籃健銘律師
            林政雄律師
被      告  丙○○
上列被告等因竊盜案件，經檢察官提起公訴（97年度偵字第5155
號），本院判決如下：
    主  文
甲○○、丙○○結夥三人以上竊盜，甲○○處有期徒刑拾月；丙○○處有期徒刑陸月，如易科罰金，以新臺幣壹仟元折算壹日。
    事  實
一、甲○○為鞍順砂石場之負責人，丁○○（俟通緝到案後另行
    審結）、丙○○分別為甲○○所僱用之挖土機司機及砂石車
    司機，其等均明知花蓮縣萬榮鄉○○段第2228地號（即重測
    前明利段1417-4地號）、第2229地號之土地為國有，現由行
    政院原住民族委員會管理，竟基於共同意圖為自己不法所有
    之犯意聯絡，於民國97年2月3日，由甲○○指示丁○○、丙○○擅自挖採、載運上開土地之砂石，迨97年2月4日中午12
    時許為警據報查獲時，業已挖採深度達2至3米，面積計約0.
    593公頃，並當場查扣得挖土機及無牌號砂石車各1部。
二、案經花蓮縣警察局鳳林分局報告臺灣花蓮地方法院檢察署檢
    察官偵查起訴。
    理  由
一、按被告以外之人於審判外之陳述，雖不符刑事訴訟法第 159
    條之1至159條之4 之規定，而經當事人於審判程序同意作為
    證據，法院審酌該言詞陳述或書面陳述作成時之情況，認為
    適當者，亦得為證據。當事人、代理人或辯護人於法院調查
    證據時，知有第159條第1項不得為證據之情形，而未於言詞
    辯論終結前聲明異議者，視為有前項之同意，同法第159 條
    之5 定有明文。被告甲○○及其辯護人、被告丙○○對於本
    院審理程序中，已表示對卷內人證（除被告甲○○之辯護人
    對被告甲○○於警詢所為之供述之證據能力有意見外，見後
    述）、書證及物證之證據能力均無意見，且迄本院言詞辯論
    終結前，渠等亦未爭執本案證據之證據能力，依刑事訴訟法
    第159條之5第2 項之規定，應視為渠等已同意本案相關之傳
    聞證據均可作為證據，本院復斟酌本案卷內之證據並非非法
    取得，亦無證明力明顯過低之情形，且經本院於審判期日依
    法進行證據之調查、辯論，被告等於訴訟上之程序權，已受
    保障，前揭各該證據，均得採為證據。
二、復按被告之自白，非出於強暴、脅迫、利誘、詐欺或其他不
    正之方法，且與事實相符者，得為證據，刑事訴訟法第 156
    條第1 項定有明文。被告甲○○之辯護人雖主張被告甲○○
    於警詢時所為之供述無證據能力，惟參以該筆錄之製作過程
    ，承辦員警對被告甲○○之詢問係採一問一答方式進行，無
    違反任意性之情形，辯護人亦未提出任何證據以佐被告甲○○有遭承辦員警施以強暴、脅迫、利誘、詐欺或其他不正之
    方法之情事，堪認該供述係出於被告甲○○之自由意志，且
    該供述與事實大致相符，故被告甲○○於警詢時之供述，得
    為證據，辯護人前揭主張，尚無足採，附此敘明。
三、訊據被告丙○○於本院準備程序與審理程序時，對於上揭犯
    罪事實均坦承不諱；被告甲○○固坦承有於97年2月3日指示
    被告丁○○、丙○○於上揭土地挖採並載運砂石等情，惟矢
    口否認有何竊盜犯行，辯稱：該砂石場所堆置之土石，係90
    年間馬鞍溪疏濬，斯時係由該砂石場負責人即伊之配偶謝天
    義（已歿）向花蓮縣政府申請採取許可，謝天義再以伊之名
    義於94年間向花蓮縣政府申請堆置於本案明利段1417-4地號
    等土地，伊在堆置後復經花蓮縣政府於95年11月24日以違反
    區域計畫法作出裁處罰鍰，並命限於96年12月31日回復原狀
    之處分，嗣伊就回復原狀之部分，再向花蓮縣政府申請延展
    期限至97年6月30 日並經同意，故伊係為履行上揭土地回復
    原狀之處分，始於97年2月3日僱請丙○○、丁○○等2 人為
    本案挖採並運載砂石之行為，伊所指示採取者，為前開合法
    疏濬取得堆置於該處之砂石原料，而非挖掘原有地表下之土
    石云云。經查：
（一）被告甲○○為鞍順砂石場之負責人，本案遭挖取砂石之位
      置包括花蓮縣萬榮鄉○○段2228地號（重測前為明利段14
      17-4地號）、2229地號之土地（以下就本案遭挖採砂石土
      地均統稱為系爭土地），而系爭土地之使用地類別皆為農
      牧用地，所有權人均為中華民國，管理者皆為行政院原住
      民族委員會，此為被告甲○○所不爭執，復有花蓮縣政府
      營利事業登記證、現場測繪圖、固定污染源設置許可證及
      土地建物查詢資料各1 紙在卷可稽。又鞍順砂石場於系爭
      土地上未取得花蓮縣環保局核發之操作許可，依法不得操
      作或堆置砂石，設置乃屬違法；該砂石場復因未按系爭土
      地編定使用地類別使用，為花蓮縣政府以違反區域計畫法
      裁處罰鍰並命期限回復原狀，此亦有花蓮縣政府97年2月1
      3日府地用字第09700212490號函、花蓮縣政府處理違反區
      域計畫法案件處分書各1 紙在卷可稽。綜上，被告甲○○
      非系爭土地之所有權人，復無合法占有或使用系爭土地之
      權源，此部分事實，堪予認定。
（二）被告甲○○於97年2月3日指示被告丙○○、丁○○等2 人
      挖取系爭土地上之砂石，於97年2月4日中午12時許為警查
      獲時，已挖採深度達2至3米，面積計約0.593 公頃等情，
      亦為被告甲○○所不爭執，復經被告丁○○於警詢時供述
      在卷，證人即被告丙○○、證人即員警乙○○、員警丙○○（按與被告丙○○同名同姓）於本院審理時證述綦詳，
      並有代保管單、花蓮縣萬榮鄉公所水土保持查報勘查紀錄
      表、現場測繪圖、行政院原住民族委員會98年6月17 日原
      民地字第0980027032號函暨附件之鳳林地政事務所土地複
      丈成果圖各1紙、現場照片23 張在卷足憑，此部分事實，
      亦堪認定。
（三）查證人即被告丙○○於本院審理時證稱：伊於前案警詢時
      之證詞始為實在，前案（按指台灣花蓮地方法院檢察署95
      年度偵字第6402號案件）所堆之料均集中在同一個地方；
      前案被查獲的地點（按即花蓮縣萬榮鄉○○段1417-1地號
      ），就是伊所指的堆料的地方，而且堆置的形狀是小山丘
      ，而非平地等語（參99年1月12日審判筆錄第6頁、第7 頁
      ），其並當庭畫出當時堆料處位置，有手繪簡圖1 紙在卷
      可稽。又鞍順砂石場在馬太鞍溪疏濬的砂石原料，於94年
      底係堆置在鞍順砂石場前方約200 公尺處（即花蓮縣萬榮
      鄉○○段1417-1地號）之地平面上，形狀係呈一個小山丘
      狀等情，亦據證人即當時同為鞍順砂石場砂石車司機之馬
      金石於該前案警詢時證述明確（參鳳警刑字第0953001391
      號警卷第34-35 頁），細繹渠等上揭證詞相互參照以觀，
      並無齟齬矛盾之處，顯非杜撰虛捏，應值採信。準此，被
      告甲○○所辯稱鞍順砂石場曾於94至95年在系爭土地上堆
      置馬鞍溪疏濬之土石乙節，縱係屬實，然該批土石所堆置
      之地點與本案所查獲挖採處並不相同，且當時堆置方式亦
      非平面，而係堆成一座小山丘狀，足見被告甲○○所辯所
      挖採之土石均係先前堆置云云，顯非實在，要無可採。猶
      有進者，證人即被告丙○○於本院審理時另證稱：前案遭
      查獲當時砂石場堆的料早就已經賣光了等語（參99年1 月
      12日審判筆錄第6頁），其於台灣花蓮地方法院檢察署 95
      年度偵字第6402號案件偵查中，亦於警詢證稱：「（昨【
      按為95年12月13日】）警方所查獲你們三人盜採砂石之處
      ，其砂石是否為你們工廠之前所疏濬之砂石？）那些砂石
      並不是我們工廠之前所疏濬的砂石。」、「（你為何會知
      道那些砂石不是你們砂石廠之前所疏濬的砂石？）因為我
      在鞍順砂石廠工作已近10年之久，我非常清楚工廠內的狀
      況，工廠內之前所疏濬的砂石，早就已經打料洗石出貨出
      完了，現在挖掘的砂石我很確定那並不是以前工廠所疏濬
      的砂石。」、「（你既然知道那些砂石並不是你們工廠之
      前所疏濬的砂石，為何你還至該處挖掘砂石？）我也是很
      不願意，但我是為了要生活，不得不聽從工地主任林明忠
      的指示去挖掘。」等語（見被告丙○○於95年12月14日另
      案警詢筆錄），更可徵被告甲○○所持上揭所挖掘係先前
      堆置土石乙說，純係臨訟卸責之詞，實無足採。
（四）復查，證人乙○○於本院審理時證稱：伊於85年起至97年
      3 月24日在鳳林分局萬榮分駐所任副所長，系爭土地屬伊
      之轄區；伊於到任時，系爭土地就已經是砂石場了。現場
      原本是平地，做為砂石場的停車場之用；伊之所以確定系
      爭土地原本是平地，是因為伊於96年11月25日及同年12月
      前有去照相，遭挖的地表與附近的地表都是相同的平地，
      高度也是一樣，且伊每天都有前往巡邏；現場1417-4地號
      土地遭挖採的深度約2.5米等語（見本院98年12月15 日審
      判筆錄第4頁至第10 頁），並庭呈系爭土地於遭挖採前之
      96 年11月25日及96年12月8日之現場照片各1 張，與遭挖
      採後之97年2月4日之現場照片4 張附卷以佐。另經本院隔
      離訊問結果，證人即員警丙○○亦證稱：伊於90年到96年
      3 月24日在鳳林分局萬榮分駐所任職，伊住在案發現場的
      明利村；伊於90年調到萬榮分駐所時，案發現場有人在耕
      作，當時之地表高度與後來作為停車場的高度差不多；伊
      還在萬榮分駐所時，平常都有去現場巡邏，當時該處是一
      片平地，作為停車場之用，都是平的；伊今天早上到現場
      看，現場被挖凹陷約有2米深等語（見98年12月15 日審判
      筆錄第10頁至第14頁），觀諸上揭兩名員警之證詞，可知
      系爭土地於本案案發前之高度與鄰近地表高度大致相同，
      且為平坦地形，然為警查獲時，現場則已向下凹陷約有 2
      至2.5 米深。顯見被告甲○○確有指示被告丁○○、丙○○違法向下挖採並載運系爭土地砂石。
（五）綜上所述，本案被告甲○○既非系爭土地之所有權人，亦
      無合法挖採系爭土地之權源，竟違法挖採如事實欄所示地
      點、面積之砂石，其等竊盜犯行事證已臻明確，犯行堪予
      認定，應予依法論科。
四、核被告甲○○、丁○○及丙○○所為，均係犯刑法第321 條
    第1項第4款結夥三人以上竊盜罪。被告甲○○、丁○○及丙○○就上開竊盜犯行，有犯意聯絡及行為分擔，為共同正犯
    。爰審酌被告甲○○、丙○○並無前科，素行尚可，有台灣
    高等法院被告前案紀錄表2 份存卷可按，其等竊取砂石行為
    對國土生態環境之破壞至深且鉅，並難以回復，並審酌渠等
    2 人犯罪之動機、手段、盜挖砂石面積、屢經查獲卻不知警
    惕而再犯本案，以及被告甲○○於犯後否認犯行，被告丙○○於犯後則坦承犯行，態度良好等一切情狀，分別量處如主
    文所示之刑，並就被告丙○○部分諭知易科罰金之折算標準
    ，以示懲儆。
五、被告丁○○部分俟通緝到案後另行審結，附此敘明。
據上論斷，應依刑事訴訟法第299條第1項前段，刑法第28條、第
321條第1項第4款、第41條第1項前段，判決如主文。
本案經檢察官簡淑如到庭執行職務。
中    華    民    國    99    年    1     月    22    日
                  刑事第一庭    法  官  陳世博
以上正本證明與原本無異。
如不服本判決應於收受判決後10日內向本院提出上訴書狀，並應
敘述具體理由。其未敘述上訴理由者，應於上訴期間屆滿後20日
內向本院補提理由書。
中    華    民    國    99    年    1     月    22    日
                                書記官
附錄本判決論罪之法律條文：
中華民國刑法第321條
犯竊盜罪而有左列情形之一者，處六月以上、五年以下有期徒刑
：
一、於夜間侵入住宅或有人居住之建築物、船艦或隱匿其內而犯
    之者。
二、毀越門扇、牆垣或其他安全設備而犯之者。
三、攜帶兇器而犯之者。
四、結夥三人以上而犯之者。
五、乘火災、水災或其他災害之際而犯之者。
六、在車站或埠頭而犯之者。
前項之未遂犯罰之。

司法院資訊處製作；財團法人民間司法改革基金會備份。
